臺灣高等法院刑事裁定
110年度抗字第847號
抗  告  人  
即  受刑人  廖唯辰




上列抗告人即受刑人因聲請定其應執行刑案件，不服臺灣桃園地
方法院中華民國110年3月30日(110年度聲字第853號)裁定，提起
抗告，本院裁定如下：
    主  文
抗告駁回。
    理  由
一、原裁定略以：抗告人即受刑人廖唯辰(下稱受刑人)犯如附件
    所示之罪，業經法院分別判處如附件所示之刑，並均確定在
    案，且原法院為最後事實審法院(附件編號4所示之罪經受刑
    人上訴後，經本院以上訴不合法律程式為由而駁回上訴，未
    為實體審理）等情，有各該判決書及本院被告前案紀錄表在
    卷可稽。又受刑人所犯附件編號1所示之罪之判決確定日為
    民國109年2月10日，而附件編號2至4所示各罪之犯罪日均在
    上開裁判確定之前；又受刑人所犯附件編號1至3所示之罪刑
    ，雖得易科罰金，與附件編號4所示不得易科罰金之宣告刑
    ，依刑法第50條第1項但書第1款之規定，固不得併合處罰，
    惟本案係受刑人向檢察官請求，聲請定其應執行之刑，此有
    臺灣桃園地方檢察署依102年1月23日修正之刑法第50條調查
    受刑人是否聲請定應執行刑調查表附卷足憑，核與刑法第50
    條第2項規定相符，是檢察官聲請就如附件所示之罪定其應
    執行之刑，原審審核聲請人所附相關事證，認其聲請應屬正
    當。再受刑人犯如附件編號1至3所示之罪，前雖經原 法院1
    08年度審訴字第1904號判決，定應執行有期徒刑1年2月確定
    ，此有該判決書在卷可佐；檢察官就受刑人如附件所示之罪
    聲請定應執行刑，參最高法院判決93年台非字第192號判決
    意旨，前定之應執行刑當然失效，仍應以各罪宣告之刑為基
    礎定執行刑，爰於符合法律之內外部界限內，並斟酌受刑人
    之犯罪態樣、情節及行為次數等情，定其應執行有期徒刑1
    年6月。至受刑人所犯附件編號1至3所示之罪雖得易科罰金
    ，然因與不得易科罰金之罪合併處罰之結果，原審於定應執
    行刑時，自不得諭知易科罰金之折算標準等語。
二、抗告意旨略以：原法院就受刑人所犯之數罪併合定刑之量刑
    情狀，雖均在適法範圍，並無違誤而之情，然核以受刑人涉
    案情狀全貌，本件所裁量之刑猶顯過重，仍待商確。受刑人
    所犯案件，係符合自首要件，原裁定顯未考慮及此，所裁量
    之刑，近乎嚴苛不近乎人情。法內不外乎人情，而法律亦存
    在鼓勵自新之意，受刑人即有自首之情，顯見並非不知悔改
    ，且受刑人之行為僅止自戕己身，並未危害他人，造成社會
    危害亦非甚鉅，懇請酌情從輕裁定以啓自新等語。
三、法律上屬於自由裁量事項，尚非概無法律性之拘束，在法律
    上有其外部界限及內部界限。前者法律之具體規定，使法院
    得以具體選擇為適當裁判，此為自由裁量之外部界限。後者
    法院為自由裁量時，應考量法律之目的，法律秩序之理念所
    在，此為自由裁量之內部界限。法院為裁判時，二者均不得
    有所踰越。在數罪併罰而有二裁判以上，應定其應執行刑之
    案件，法院所為刑之酌定，固屬自由裁量事項，然對於法律
    之內、外部界限，仍均應受其拘束(最高法院94年度台非字
    第21號判決意旨參照)。經查，本件受刑人犯如附表編號1、
    3所示施用第二級毒品，附表編號2(共2罪，以下同)、4所示
    施用第一級毒品等罪(共5罪)，先後經附表各編號所示法院
    分別判處如附表編號1至4所示之刑，且均確定在案，其中有
    得易科罰金(附表編號1至3)、有不得易科罰金者(附表編號4
    )，復經受刑人請求檢察官向原法院聲請定應執行刑，有卷
    內聲請定刑調查表在卷可查(附於執聲字卷內)，且附表編號
    1至3之罪，經原法院於各罪宣示時裁判，併定其應執行刑(
    如附表備註欄所載有期徒刑1年2月)，有該刑事裁判書、本
    院被告前案紀錄表可查，茲檢察官聲請定其應執行之刑，原
    審審核認其聲請為正當，爰依各罪所宣告之有期徒刑為基礎
    ，於各刑中之最長期以上(有期徒刑8月)，各刑合併之刑期
    以下(有期徒刑2年3月)，定其應執行刑有期徒刑1年6月，並
    未逾越刑法第51條第5款所定之外部性界限(有期徒刑8月以
    上、2年3月以下)，亦未較重內部界限(即前開定執行刑之裁
    判加計編號4宣告刑之刑度總合，有期徒刑1年10月=1年2月+
    8月)，均合於法律之規定。而數罪併罰定應執行刑之裁量標
    準，法無明文，然其裁量仍應兼衡罪責相當及特別預防之刑
    罰目的，具體審酌整體犯罪過程之各罪關係（例如各行為彼
    此間之關聯性《數罪間時間、空間、法益之異同性》、所侵害
    法益之專屬性或同一性、數罪對法益侵害之加重效應等）及
    數罪所反應行為人人格及犯罪傾向等情狀綜合判斷，為妥適
    之裁量，並受比例原則及公平原則之拘束，此即為法院內部
    界限之裁量權行使範疇。本院斟酌受刑人所犯如附表所示各
    罪，分別為施用第一級毒品、施用第二級毒品罪，同為施用
    毒品罪，經斟酌毒品危害防制條例刑罰規範之目的、整體犯
    罪非難評價、各行為彼此間為故意犯、與被告前科之關聯性
    、各行為所侵害法益之專屬性或同一性、數罪對法益侵害之
    加重效應、罪數所反映之被告人格特性與犯罪傾向等，為綜
    合判斷，並參酌刑罰實現公平性，杜絕僥倖、減少犯罪之立
    法意旨等情，認原裁定所裁量之應執行刑有期徒刑1年6月，
    與受刑人就上開各罪之犯罪情狀之整體評價，尚稱妥適，並
    未逾越法律之外部性界限及不利益變更禁止原則，亦無違反
    公平、比例及罪刑相當原則等法律內部性界限之情形，核屬
    原法院定刑裁量職權之適法行使，核無不合，應予維持。本
    件受刑人之抗告為無理由，應予駁回。　　
四、至抗告意旨主張附件各罪符合自首要件，且所犯各行為僅止
    自戕己身，並未危害他人，造成社會危害亦非甚鉅等情，均
    屬個案裁量宣告刑之審酌事項，與數罪併罰之併合處罰所應
    審酌者乃數罪間之法益侵害等整體犯罪非難及行為人所犯 
    罪之綜合評價，並不相同，故抗告意旨所陳，容有誤會，併
    此指明。
據上論斷，應依刑事訴訟法第412條，裁定如主文。
中　　華　　民　　國　　110 　年　　5 　　月　　31　　日
                  刑事第二十一庭審判長法　官　許宗和
                                      法　官　黃玉婷
                                      法　官　黃惠敏
以上正本證明與原本無異。
如不服本裁定，應於收受送達後五日內向本院提出抗告狀。
                                      書記官　吳錫欽
中　　華　　民　　國　　110 　年　　5 　　月　　31　　日